臺灣嘉義地方法院刑事判決　　　　　　　 94年度訴字第671號
　　公　訴　人　臺灣嘉義地方法院檢察署檢察官
　　被　　　告　甲○○
上列被告因過失致死案件，經檢察官提起公訴（九十四年度偵字
第五七六九號），本院合議庭裁定由受命法官獨任進行簡式審判
程序而為判決如下：
    主  文
甲○○從事業務之人，因業務上之過失致人於死，處有期徒刑陸
月，如易科罰金以參佰元折算壹日。緩刑參年，緩刑期內付保護
管束。
    事  實
一、甲○○未曾受有期徒刑以上刑之宣告。其係禾金企業有限公
    司（下稱禾金公司，禾金公司所涉違反勞工安全衛生法第三
    十一條第二項刑責部分未據起訴，應由檢察官另行偵查）之
    負責人，自民國九十四年五月中旬起，僱用陳崇仁擔任銷售
    熱水器之工作。九十四年七月七日，甲○○指示陳崇仁（起
    訴書誤載為甲○○）與禾金公司員工周豐田、陳輝彰等同至
    嘉義市○區○○○街一一二巷八號三樓屋頂安裝太陽能熱水
    器。甲○○明知雇主對於防止有墜落、崩塌之虞之作業場所
    引起之危害，應有符合標準之必要安全設備；對於在高度二
    公尺以上之高處作業，勞工有墜落之虞者，應使勞工確實使
    用安全帶、安全帽及其他必要之防護具，而依當時情狀，復
    無不能注意之情事，竟疏於注意，未提供防止墜落設備予陳
    崇仁，亦未使陳崇仁確實使用防護用具。嗣於同日下午四時
    許，陳崇仁在上址三樓屋頂操作捲揚機自地面吊起太陽能熱
    水器儲存桶之際，因捲揚機之錨錠突然自該屋頂矮牆脫落，
    致捲揚機與陳崇仁一起墜落地面。陳崇仁墜樓後經緊急送嘉
    義市榮民醫院救治，仍因頭部外傷併顱腦損傷等嚴重傷害，
    延至同日晚上六時二十七分許不治死亡。
二、案經臺灣嘉義地方法院檢察署檢察官相驗後自行偵查起訴。
      理  由
一、本件被告甲○○所涉犯者為刑法第二百七十六條第二項法定
    刑「五年以下有期徒刑或拘役，得併科三千元以下罰金」之
    罪及勞工安全衛生法第三十一條第一項法定刑為「三年以下
    有期徒刑﹑拘役或科或併科新台幣十五萬元以下罰金」之罪
    ，非死刑、無期徒刑、最輕本刑為三年以上有期徒刑之罪或
    高等法院管轄第一審案件。而本院行準備程序中，被告就被
    訴事實為有罪之陳述（本院卷第十三頁準備程序筆錄），經
    告知簡式審判程序之旨，並聽取檢察官及被告之意見後，本
    院爰依刑事訴訟法第二百七十三條之一第一項裁定（本院卷
    第十七頁）由受命法官獨任進行簡式審判程序。因此，本件
    簡式審判程序之證據調查依刑事訴訟法第二百七十三條之二
    規定不受同法第一百五十九條第一項、第一百六十一條之二
    、第一百六十一條之三、第一百六十三條之一及第一百六十
    四條至第一百七十條規定之限制，此均合先敘明。
二、前開犯罪事實欄記載之犯罪事實，業據被告於偵查及審理時
    坦承不諱（臺灣嘉義地方法院檢察署九十四年度相字第四三
    四號偵查卷第十八頁反面至第十九頁反面、第二十頁、第六
    十七頁訊問筆錄，本院卷第三十二頁審判筆錄），並經被告
    以外之人即被害人之父陳一男、在場目擊者周豐田、在場目
    擊者陳輝彰、蘭州四街一一二巷八號屋主陳建泉等於警訊及
    偵查中供述屬實（前開偵查卷第二頁至第十頁調查筆錄，第
    十八頁及其反面、第十九頁反面至第二十頁反面訊問筆錄）
    ，復有卷附之行政院勞工委員會南區勞動檢查所九十四年九
    月十四日勞南檢綜字第○九四一○一二二九五號函暨職業災
    害檢查報告書一份（內含嘉義縣政府營利事業登記證、現場
    概況圖、照片三張），以及案發地點照片八張可資佐證（前
    開偵查卷第十二頁至第十五頁、第五十頁至第六十一頁）。
    又本件被害人陳崇仁確因墜樓而身亡，除有嘉義榮民醫院出
    具之診斷證明書一紙得考外（前開偵查卷第十一頁），亦經
    臺灣嘉義地方法院檢察署檢察官督同檢驗員相驗屬實，製有
    相驗筆錄、相驗屍體證明書、驗斷書等足憑（前開偵查卷第
    十七頁、第二十二頁至第二十九頁）。
三、按雇主對於防止有墜落、崩塌等之虞之作業場所引起之危害
    ，應有符合標準之必要安全衛生設備，勞工安全衛生法第五
    條第一項第五款定有明文。又勞工安全衛生設施規則第二百
    八十一條第一項亦規定：「雇主對於在高度二公尺以上之高
    處作業，勞工有墜落之虞者，應使勞工確實使用安全帶、安
    全帽及其他必要之防護具。」被告身為被害人之雇主，自應
    注意遵守上開法令規定，依當時情形復無不能注意之情事，
    於應注意且能注意之情形下，竟疏未注意，未設置必要之安
    全設備及督促確實使用防護用具，以致被害人於工作時自高
    處墜落死亡，具有過失，至為灼然。而被害人因本件事故而
    死亡，已如前述，是被告之過失行為與被害人之死亡結果間
    顯具有相當因果關係。本件事證明確，被告犯行洵堪認定。
四、被告係禾金公司負責人，平日以安裝及銷售太陽能熱水器謀
    生，為從事業務之人，業據其供陳在卷（本院卷第十四頁準
    備程序筆錄），並有前揭嘉義縣政府營利事業登記證可佐，
    其於執行業務中，因過失致被害人死亡，核其所為，係違反
    係勞工安全衛生法第五條第一項第五款之規定，致發生同法
    第二十八條第二項第一款所稱之死亡職業災害，應依同法第
    三十一條第一項之罪論處，且因業務上之過失致人於死，另
    犯刑法第二百七十六條第二項之業務過失致人於死罪。被告
    以一行為觸犯上開二罪名，為想像競合犯，應從一重之業務
    過失致人於死罪處斷。偵查檢察官於起訴書雖然僅論及業務
    過失致人於死罪部分，惟公訴檢察官已於審理時當庭擴張勞
    工安全衛生法第三十一條第二項之犯罪事實（本院卷第三十
    一頁審判筆錄），本院自得併予審理。
五、爰依被告自白及臺灣嘉義地方法院檢察署刑案資料查註紀錄
    表、臺灣高等法院被告前案紀錄表（臺灣嘉義地方法院檢察
    署九十四年度偵字第五七六九號偵查卷第二頁，本院卷第三
    頁），審酌被告身為事業負責人，輕忽相關安全規定因而犯
    罪之動機及目的；犯罪之際未受明顯刺激；未提供防止墜落
    安全設備，亦未督促被害人確實使用防護用具之手段；已婚
    ，無子女，父母健在，四兄，須負撫養父母之責，身為禾金
    公司負責人，太太亦在該公司上班之生活狀況；未曾受有期
    徒刑刑之宣告之素行；高中畢業之智識水平；為被害人雇主
    ；因業務上過失而犯罪，對於注意義務之違背程度非輕；忽
    視勞工安全，導致被害人死亡之結果，客觀上所造成之損害
    ；事後坦承犯行並與被害人家屬達成和解之態度等一切情狀
    ，判處如主文所示之刑，並諭知易科罰金之折算標準，以示
    懲儆。另查，被告未曾受有期徒刑以上刑之宣告，有前開前
    案紀錄資料可循，其因過失而犯罪，犯後深具悔意，並當庭
    與被害人家屬達成和解賠償損害，已據筆錄載之甚明（本院
    卷第三十一頁至第三十二頁審判筆錄），堪信係因一時失慮
    偶罹刑典，經此偵查審判程序，當知所警惕，信無再犯之虞
    ，本院認所宣告之刑以暫不執行為適當，予以宣告緩刑三年
    ，以啟自新。惟被告身為事業負責人，違反其身為雇主對於
    勞工安全之注意義務，足見法紀觀念淡薄，故責令於緩刑期
    內接受保護管束。
據上論斷，應依刑事訴訟法第二百七十三條之一第一項、第二百
九十九條第一項前段，勞工安全衛生法第三十一條第一項，刑法
第十一條前段、第二百七十六條第二項、第五十五條、第四十一
條第一項前段、第七十四條第一款、第九十三條第一項，罰金罰
鍰提高標準條例第一條前段、第二項，判決如主文。
本案經檢察官陳昭廷到庭執行職務。
中　　華　　民　　國　　94　　年　　12　　月　　30　　日
                          臺灣嘉義地方法院刑事第一庭
                                法　官  張  道  周
上列正本證明與原本無異。
如不服本判決，應於判決送達後10日內向本院提出上訴狀（應附
繕本）。告訴人或被害人如對於本判決不服者，應具備理由請求
檢察官上訴，其上訴期間之計算係以檢察官收受判決正本之日期
為準。
中　　華　　民　　國　　94　　年　　12　　月　　30　　日
                                書記官  黃  意  雯
附記本判決論罪之法條全文
刑法第二百七十六條
因過失致人於死者，處二年以下有期徒刑、拘役或二千元以下罰
金。
從事業務之人，因業務上之過失犯前項之罪者，處五年以下有期
徒刑或拘役，得併科三千元以下罰金。
勞工安全衛生法第三十一條
違反第五條第一項或第八條第一項之規定，致發生第二十八條第
二項第一款之職業災害者，處三年以下有期徒刑、拘役或科或併
科新台幣十五萬元以下罰金。
法人犯前項之罪者，除處罰其負責人外，對該法人亦科以前項之
罰金。
